【裁判字號】    92,訴,10
【裁判日期】    920417
【裁判案由】    違反公司法
【裁判全文】
臺灣宜蘭地方法院刑事判決                            九十二年度訴字第一號
    公  訴  人  臺灣宜蘭地方法院檢察署檢察官
    被      告  甲○○○
    選任辯護人  吳振東律師
右列被告因違反公司法案件，經檢察官提起公訴（九十年度偵字第一一九號），本院
判決如左：
    主  文
甲○○○公司負責人，公司應收之股款，股東並未實際繳納，而以申請文件表明收足
，處拘役伍拾玖日，如易科罰金以參佰元折算壹日。緩刑貳年。
    事  實
一、甲○○○於民國八十八年四月間，在宜蘭縣羅東鎮○○路四五二之五號十三樓籌
    備設立「冬山河廣播電台股份有限公司」（以下簡稱冬山河廣播電台公司），並
    自任董事長，由張火旺、陳鴻鵬二人分任董事，江月娥任監察人，公司資本總額
    為新台幣（下同）五千萬元。詎甲○○○為冬山河廣播電台公司負責人，明知公
    司設立登記時，公司應收股款，股東應實際繳納，不得僅以申請文件表明收足，
    以確保公司股本之充實，然為應付主管機關之審核，竟向他人借貸五千萬元以供
    驗資使用，並於同年四月二十三日分別將二千四百萬元、一千三百萬元及一千三
    百萬元存入中國農民銀行新莊分行「冬山河廣播電台公司籌備處」第00000
    000000號活期存款帳戶內，提供該公司設立時所須備置供主管機關審核之
    資金證明後，於同月二十四日經不知情之育嘉聯合會計師事務所會計師出具冬山
    河廣播電台公司設立登記資本額查核報告書，以載明查核結果，認定股款確已收
    足之旨，即向前台灣省政府建設廳申請提出設立登記之申請，並於同年五月二十
    九日經核准其設立登記，然實際上前開「冬山河廣播電台公司籌備處」帳戶內之
    五千萬元款項早於同年四月二十六日即提領完畢。嗣於八十九年間，財政部實施
    金融檢查時，查知中國農民銀行新莊分行有多戶公司籌備處帳戶內資金往來異常
    ，始發現上情。
二、案經經濟部函送台灣宜蘭地方法院檢察署檢察官偵查起訴。
    理  由
一、右揭事實，業據被告甲○○○於本院審理中坦承不諱，並有經濟部中華民國八十
    九年十二月二十二日經（八九）中字第八九六七五四一三號函文、財政部八十九
    年十一月十日台財融第八九三五三七八七號函文、冬山河廣播電台公司設立登記
  事項卡、育嘉聯合會計師事務所會計師出具之冬山河廣播電台公司設立登記資本
    額查核報告書、冬山河廣播電台公司股東繳納現金股款明細表、中國農民銀行新
    莊分行（戶名：冬山河廣播電台公司籌備處，帳號：00000000000號
    ）活期存款存摺、存提款明細表、中國農民銀行新莊分行函文所附之冬山河廣播
    電台公司籌備處自開戶後至銷戶止之往來明細表等各乙份在卷可佐，堪認被告甲
    ○○○之自白確與事實相符，應可採信。是本件事證明確，被告甲○○○犯行堪
    以認定，應予依法論科。
二、核被告甲○○○所為，係違反八十六年六月二十五日修正公布施行之公司法第九
    條第三項公司負責人，公司應收之股款，股東並未實際繳納，而以申請文件表明
    收足罪。惟查被告行為後，公司法已於九十年十一月十二日修正施行，其中原第
    九條第三項移置同條第一項，且將罰金提高為新臺幣五十萬元以上二百五十萬元
    以下。是比較被告行為時及修正後公司法第九條第三項之規定，自以被告等行為
    時之八十六年六月二十五日修正公布施行之公司法第九條第三項較為有利於被告
    ，故依刑法第二條第一項但書之規定，本件乃以八十六年六月二十五日修正公布
    施行之公司法第九條第三項之規定論處。爰審酌被告犯罪之動機、目的、手段、
    規避政府健全公司資本、造成社會整體損害，惟姑念其於犯後坦承犯行、態度良
    好，現並已繳足原設定登記資本額之股款且向經濟部申請補正等一切情狀，量處
    如主文所示之刑，並諭知易科罰金之折算標準（被告犯罪後，刑法第四十一條規
    定已於九十年一月十日修正公布，其第一項規定犯最重本刑為五年以下有期徒刑
    以下之罪，而受六個月以下有期徒刑或拘役之宣告，因身體、教育、職業、家庭
    之關係或其他正當事由，執行顯有困難者得易科罰金，並自同年一月十二日生效
    ，比較新、舊法之結果，亦以修正後之規定有利於被告，爰依刑法第二條第一項
    前段規定，適用修正後之規定，並諭知易科罰金之折算標準。）末查，被告未曾
    受有期徒刑以上刑之宣告，此有台灣高等法院檢察署刑案紀錄簡覆表及臺灣高等
    法院被告全國前案紀錄表各一份在卷可稽，被告因一時失慮致觸刑章，經此偵審
    程序及刑之宣告後，當知所警惕，而無再犯之虞，本院認前所宣告之刑，以暫不
    執行為適當，爰併宣告緩刑二年，以啟自新。
據上論斷，應依刑事訴訟法第二百九十九條第一項前段，公司法八十六年六月二十五
日修正公布施行之第九條第三項，刑法第十一條前段、第二條第一項但書、第四十一
條第一項、第七十四條第一款，罰金罰鍰提高標準條例第一條前段、第二條，判決如
主文。
本案經檢察官沈念祖到庭執行職務
中      華      民      國      九十二      年     四    月     十七    日
                                        臺灣宜蘭地方法院刑事第二庭
                                            法  官  林  惠  玲
右正本證明與原本無異。
如不服本判決，應於判決送達後十日內向本院提出上訴狀( 應附繕本 )。
                                            書記官  吳  慧  芳
中      華      民      國      九十二      年     四    月     十八    日
附錄：本案論罪科刑法條全文
八十六年六月二十六日修正公布施行之公司法第九條第三項：
公司應收之股款，股東並未實際繳納，而以申請文件表明收足，或股東雖已繳納而於
登記後將股款發還股東，或任由股東收回者，公司負責人各處五年以下有期徒刑、拘
役或科或併科新台幣六萬元以下罰金。


司法院資訊處製作；財團法人民間司法改革基金會備份。
